【裁判字號】    92,訴,65
【裁判日期】    920213
【裁判案由】    清償借款
【裁判全文】
臺灣士林地方法院民事判決  九十二年度訴字第六五號
    原      告  彰化商業銀行股份有限公司
    法定代理人  乙○○
    訴訟代理人  甲○○
    法定代理人  丙○○
    被      告  戊○○
                丁○○
右當事人間請求給付借款事件，本院判決如左：
    主    文
被告應連帶給付原告新台幣貳佰柒拾陸萬肆仟壹佰零柒元，及自民國九十一年八月六
日起至清償日止，按年息百分之八點六九五計算之利息，並自民國九十一年八月六日
起至九十二年二月五日止按上開利率百分之十，自九十二年二月六日起至清償日止按
上開利率百分之二十計算之違約金。
訴訟費用由被告連帶負擔。
本判決於原告以新台幣玖拾貳萬貳仟元為被告供擔保後，得假執行。
    事    實
甲、原告方面：
一、聲明：除假執行擔保金額外，如主文所示。
二、陳述：被告鳴鳳科技股份有限公司（以下稱鳴鳳公司）於民國九十年四月二十日
    ，邀同其餘被告為連帶保證人，約定就被告鳴鳳公司現在（包括過去，現在尚未
    清償）及將來對於原告所負之一切債務以本金新台幣（以下同）二千萬元為限額
    暨其利息、遲延利息、違約金、損害賠償及其他從屬於主債務人之負擔，願與主
    債務人負連帶清償之責，並立具保證書一紙、授信約定書四紙交原告收執。嗣被
    告鳴鳳公司依上開約定於同年五月二十二日向原告借款三百萬元，約定於九十一
    年五月二十二日清償，利息按原告銀行基本放款利率加年息百分之一點二五按月
    給付，遲延清償時，除仍按上開利率計息外，逾期在六個月以內部分，另按原訂
    利率加一成加付違約金，逾期六個月以上者，其超逾六個月部分，違約金加倍計
    付，且經立具同一內容之本票一紙，交原告收執，惟上開借款清償期屆至後，除
    獲被告鳴鳳公司清償部分本金外，尚欠本金二百七十六萬四千一百零七元及自九
    十一年八月六日起之利息、違約金仍未清償，迭經催討無效。被告鳴鳳公司為借
    款人，其餘被告為連帶保證人，爰依消費借貸及連帶保證關係併為請求連帶給付
    。
三、證據：提出本票、放款利率表、保證書、利率表各一紙及授信約定書四紙等影本
    及放款帳戶一覽表、放款帳戶資料表各一份等為證。
乙、被告鳴鳳公司、丙○○方面：
一、聲明：原告之訴及假執行之聲明均駁回。
二、陳述：被告鳴鳳公司已經暫停營業，於公司變更組織之前，名稱為鳴鳳企業有限
    公司，原告確實有貸款予鳴鳳企業有限公司，此筆債務是前公司負責人所積欠，
    於負責人變更為被告丙○○時就知道有此筆債務，系爭本票確實為被告丙○○所
    簽發。
三、證據：未提出任何證據。
丙、被告丁○○、戊○○未於言詞辯期日到場，亦未提出書狀作何聲明或陳述。
    理    由
甲、程序方面：
一、本件被告丁○○、戊○○未於言詞辯論期日到場，核無民事訴訟法第三百八十六
    條各款所列情形，爰依原告之聲請，由其一造辯論而為判決。
二、按當事人得以合意定第一審管轄法院，民事訴訟法第二十四條第一項定有明文。
    本件兩造間就系爭消費借貸及連帶保證法律關係，分別於保證書第五條、授信約
    定書第十二條約明合意由本院為第一審管轄法院，依據上開規定，本院自有管轄
    權，應先敘明。
乙、得心證之理由：
一、原告起訴主張：被告鳴鳳公司於九十年五月二十二日向原告借款三百萬元，由被
    告丙○○、丁○○、戊○○擔任連帶保證人，並立有本票、保證書及授信約定書
    為據，惟屆期被告鳴鳳公司僅清償部分本金，尚欠本金二百七十六萬四千一百零
    七元及九十一年八月六日起之利息、違約金迄未清償，依據消費借貸及連帶保證
    之法律關係請求連帶給付如訴之聲明等語。被告鳴鳳公司、丙○○則以：被告鳴
    鳳公司已經暫停營業，公司變更組織前名稱為鳴鳳企業有限公司，原告確有貸款
    予鳴鳳企業有限公司，此筆債務是前任公司負責人時所積欠云云置辯。被告丁○○、戊○○則均未到庭陳述，亦未提出任何書狀以為答辯。
二、本件被告鳴鳳公司於九十年五月二十二日向原告借款三百萬元，約定借款利率按
    原告銀行基本放款利率加計百分之一點二五計算，並應於九十一年五月二十二日
    清償，如有遲延清償時，除仍按上開利率計息外，逾期在六個月以內部分，另按
    原訂利率加一成加付違約金，逾期六個月以上者，其逾六個月部分，違約金加倍
    計付，被告丙○○、丁○○、戊○○為連帶保證人。而被告鳴鳳公司最後一次清
    償借款之時間為九十一年八月六日（當次所清償為同年七月二十三日至八月五日
    共計十四日之利息及部分本金），當時原告銀行基本放款利率為年息百分之七點
    四五，被告鳴鳳公司迄今尚欠本金二百七十六萬四千一百零七元及自九年八月六
    日起之遲延利息、違約金迄未給付等情，業據原告提出本票、保證書、放款利率
    表、授信約定書及放款帳戶一覽表、放款帳戶資料表等在卷可稽，均堪認為真實
    。
三、至被告鳴鳳公司、丙○○雖以該筆借款是公司前任負責人所留下，且該公司曾經
    變更組織云云置辯，然被告鳴鳳公司無論是否曾經變更組織、更換負責人，但其
    人格仍屬同一，於債權債務關係主體之認定本並無影響，況本件借款，實際上為
    被告鳴鳳公司以變更後之公司名義，邀同被告丙○○、丁○○及戊○○為連帶保
    證人，向原告借款所發生，乃新發生之債務而非前債之延續或展期，此從前揭被
    告鳴鳳公司、丙○○所不爭執，由被告鳴鳳公司所簽立之本票發票日及卷附放款
    帳戶資料表、放款帳戶一覽表上所記載「本次貸放日」、「初放日」均為九十年
    五月二十二日，而「展期次數」為零等項可以得證，是本件借款實際借款人為變
    更組織後之被告鳴鳳公司應堪認定，被告鳴鳳公司、丙○○所為抗辯，不能認為
    有據。
四、按借用人應於約定期限內，返還與借用物種類、品質、數量相同之物；遲延之債
    務，以支付金錢為標的者，債權人得請求依法定利率計算之遲延利息，但約定利
    率較高者，仍從其約定；當事人得約定債務人不履行債務時，應支付違約金，民
    法第四百七十八條、第二百三十三條第一項、第二百五十條第一項分別定有明文
    。又連帶保證者，乃保證人與主債務人連帶負債務履行責任之保證，具有連帶債
    務之性質。又保證債務，除契約另有訂定外，包含主債務之利息、違約金、損害
    賠償及其他從屬於主債務之負擔；數人保證同一債務者，除契約另有訂定外，應
    連帶負保證責任；另連帶債務之債權人，得對債務人中之一人或數人，同時或先
    後請求全部或一部之給付，民法第七百四十條、第七百四十八條、第二百七十三
    條第一項分別定有明文。本件被告鳴鳳公司積欠原告借款未還並已屆清償期，被
    告丙○○、丁○○、戊○○為其連帶保證人，原告依據消費借貸及連帶保證之法
    律關係請求被告連帶清償借款及給付約定利息、違約金即屬有據。
五、從而，原告起訴請求被告連帶給付二百七十六萬四千一百零七元，暨自九十一年
    八月六日起清償日止，按年息百分之八點六九五計算之利息，並自九十一年八月
    六日起至九十二年二月五日止（即逾期在六個月以內部分），按上開利率之百分
    之十，自九十二年二月六日起至清償日止（即逾期超過六個月部分），按上開利
    率百分之二十計算之違約金，為有理由，應予准許。
六、原告聲明願供擔保，聲請宣告假執行，經核於法並無不合，爰酌定相當之擔保金
    額准許之。
七、據上論結，本件原告之訴為有理由，依民事訴訟法第三百八十五條第一項前段、
    第八十五條第二項、第三百九十條第二項判決如主文。
中      華      民      國    九十二    年      二      月     十三     日
                                        臺灣士林地方法院民事第一庭
~B法      官  蕭錫証
右為正本係照原本作成。
如對本判決上訴須於判決送達後廿日內向本院提出上訴狀。
中      華      民      國    九十二    年      二      月     十七     日
~B法院書記官  楊錫芬


司法院資訊處製作；財團法人民間司法改革基金會備份。
